臺灣高雄地方法院刑事判決　　　　　　　　　　　　九十一年度訴字第一八五五號
　　公　訴　人　臺灣高雄地方法院檢察署檢察官
　　被　　　告　丙○○
　　　　　　　　甲○○
　　　　　　　　乙○○
右列被告等因違反廢棄物清理法案件，經檢察官提起公訴（九十一年度偵字第二七一
九號），本院判決如左：
    主  文
丙○○、甲○○、乙○○共同未依規定領有廢棄物清除、處理許可文件，從事廢棄物
清除，丙○○處有期徒刑壹年陸月，甲○○處有期徒刑壹年貳月，乙○○處有期徒刑
壹年；均緩刑參年。
    事  實
一、丙○○、甲○○及乙○○等三人，均為職業司機，又乙○○係受甲○○僱用。丙○○、甲○○及乙○○等三人均明知未領有廢棄物清除、處理許可證，不得從事
    廢棄物之貯存、清除、處理等工作，且所載運之建築廢棄物本應依法載運往高雄
    市大林埔之南星計畫區處理，不得任意傾倒。詎渠等明知應注意於此，竟貪圖便
    利，基於共同違反廢棄物清理法之犯意聯絡及行為分擔，於民國九十一年一月二
    十九日，分別由丙○○駕駛未懸掛車牌之綠色大貨車（按原車號為ＳＨ—六八八
    號，前已經違規註銷）載運來自高雄縣岡山地區之廢棄磚塊、廢棄石膏版等建築
    廢棄物，另由甲○○聯絡乙○○駕駛車號ＪＭ—四七九號橘色車頭之營業用大貨
    車載運同是來自高雄縣岡山地區之廢棄磚塊、廢棄石膏版、廢棄水泥塊及廢棄塑
    膠板等建築廢棄物，並由丙○○、乙○○駕駛前開二輛大貨車在高雄縣岡山鎮岡
    山火車站碰面後，隨即載往坐落於高雄縣鳥松鄉○○段七六—地號
    土地上任意傾倒（即門牌號碼在高雄縣鳥松鄉夢理西巷一五一之二十號前方土地
    ，為國有土地，目前管理人為國立中山大學）。嗣於同日下午四時許，丙○○、
    乙○○駕駛前開二部大貨車載運前開建築廢棄物正在該土地傾倒時，為警當場查
    獲，並扣得前開大貨車二部。
二、案經環保警察隊第三中隊報告臺灣高雄地方法院檢察署檢察官偵查起訴。
    理  由
一、右揭犯罪事實，業據被告丙○○、甲○○及乙○○於本院審理中供承不諱，並有
    現場照片十幀、行政院環境保護署稽查紀錄影本一紙、代新通運有限公司之經濟
    部公司執照與高雄縣政府營利事業登記證影本各一紙、行政院環境保護署九十一
    年二月二十七日環署督字第九一一三九三三號函暨所附之稽查紀錄影本及
    照片等件附卷可參（參見警卷第二四—三二頁、偵查卷第十四—二一頁），復有
    扣案之前開大貨車二部可資佐證。且按「一般廢棄物」係指由家戶或其他非事業
    所產生之垃圾、糞尿、動物屍體等，足以污染環境衛生之固體或液體廢棄物；而
    「事業廢棄物」則係指工礦廠場、公司行號、醫療院所、及包括由中央主管機關
    會商中央目的事業主管機關，訂定公告認定標準之事業機構，所產生具有毒性、
    危險性，其濃度或數量足以影響人體健康或污染環境之廢棄物之有害事業廢棄物
    ，與有害事業廢棄物以外之一般事業廢棄物，此觀之廢棄物清理法第二條，並參
    酌廢棄物清理法高雄市施行細則第三十四條、廢棄物清理法臺北市施行細則第三
    十七條及廢棄物清理法臺灣省施行細則第十九條等規定自明。本件查獲之廢棄物
    ，係廢棄磚塊、廢棄石膏版、廢棄水泥塊及廢棄塑膠板等建築廢棄物，業經被告
    丙○○、乙○○分別於警訊中供述明確（參見警卷第二頁反面、第七頁反面），
    是以前開廢棄物應屬一般廢棄物堪以認定。又按「清除」係指一般廢棄物之收集
    、運輸行為，一般廢棄物貯存清除處理方法及設施標準第二條第七款定有明文。
    本件被告三人為貪圖便利，以上開二部大貨車將廢棄磚塊、廢棄石膏版、廢棄水
    泥塊及廢棄塑膠板等建築廢棄物載往坐落於高雄縣鳥松鄉○○段七六—
    地號土地上任意傾倒棄置，自屬廢棄物清理法所規範之「清除」行為，當無
    疑義。綜上所述，本件事證已臻明確，被告三人之犯行均洵堪認定，應予依法論
    科。
二、按修正前廢棄物清理法第二十條（相當於修正後廢棄物清理法第四十一條）規定
    ，公、民營廢棄物清除、處理機構經營廢棄物之貯存、清除或處理業務，應列明
    專業技術人員與貯存清除、處理之工具、方法、設備及場所，向地方主管機關申
    請核發許可證。但從事有害事業廢棄物之貯存、清除或處理者，地方主管機關應
    先報請中央主管機關核准，始得發給許可證。又未依修正前第二十條規定領有廢
    棄物清除、處理許可證或核備文件，從事廢棄物貯存、清除、處理，或未依廢棄
    物清除、處理許可證或核備文件內容貯存、清除、處理廢棄物者，處一年以上五
    年以下有期徒刑，得併科一百萬元以下罰金，修正前廢棄物清理法第二十二條第
    二項第四款定有明文。該條款適用刑罰之主體是否以公、民營廢棄物清除處理「
    機構」為限？就目的解釋而言，廢棄物清理法立法目的，第一條規定「為有效清
    除、處理廢棄物，改善環境衛生，維護國民健康」，而非屬公、民營廢棄物清除
    、處理機構，未領得許可證即從事廢棄物清除、處理，其對環境衛生危害不亞於
    「公民營廢棄物清除、處理機構」，如僅規範公、民營廢棄物清除、處理機構，
    未將「非公民營廢棄物清除、處理機構（包含個人）列入適用範圍，顯無法落實
    立法目的。就文義解釋而言，修正前廢棄物清理法第二十條所定就得申請核發經
    營廢棄物之貯存、清除或處理業務之申請人固限於公、民營廢棄物清除、處理機
    構，亦即不得以自然人身分向主管機關為上開業務經營許可證之申請，俾便行政
    上之管理及監督，以有效清除、處理廢理物，確保環境衛生，苟任何自然人或法
    人欲經營廢棄物之貯存、清除或處理業務時，自應依該規定，以公民營機構之經
    營型態向地方主管機關申請核發許可證。然修正前廢棄物清理法第二十二條第三
    項第四款就「未依第二十條規定領有廢棄物清除、處理許可證或核備文件，從事
    廢棄物貯存、清除、處理者」，在文義上，則除未領有上開許可證之「公、民營
    廢棄物清除、處理機構」外，當然包括原本即未具申請資格，不可能取得該項許
    可證或核備文件之「非公民營廢棄物清除、處理機構」之自然人。苟任何自然人
    或法人未以公民營機構之經營型態向地方主管機關申請核發許可證，即擅自從事
    廢棄物之貯存、清除或處理等行為，自應依修正前廢棄物清理法第二十二條第二
    項第四款（即修正後廢棄物清理法第四十六條第一項第四款）規定處罰之（最高
    法院八十九年台上字第四八一四號及九十年度台上字第三八三號判決意旨可資
    參照）。核被告丙○○、甲○○、乙○○所為，均係犯廢棄物清理法第四十六條
    第一項第四款之未依規定領有廢棄物清除、處理許可文件，從事廢棄物清除罪。
    被告三人就上開犯行均具有犯意聯絡及行為分擔，均為共同正犯。爰審酌被告三
    人為貪圖小利，任意傾倒廢棄物，嚴重危害自然環境，惟念渠等犯罪後尚能坦承
    犯行，態度尚堪良好等一切情狀，各量處如主文所示之刑，以資懲儆。
三、又被告丙○○、甲○○、乙○○三人前均未曾受有期徒刑以上刑之宣告，此有本
    院被告院內索引卡紀錄表、台灣高等法院被告全國前案紀錄表、台灣高雄地方法
    院檢察署刑案資料查註紀錄表及全國前案查詢表等件在卷可參（參見本院卷第五
    —十、十二—十四、六二—六七頁），且犯後已完成清除後所造成之污染，此有
    渠等所提出之照片二幀、高雄市政府環境保護局南區資源回收場過磅單及清理聯
    單等件附卷可憑（參見本院卷第五八—六十頁），足認渠等已記取教訓而前往恢
    復上開土地原貌，渠等經此次科刑教訓後，應知警惕而無再犯之虞，本院認為前
    開對渠等所宣告之刑，以暫不執行為適當，均併予宣告緩刑三年，以啟自新。
四、另扣案之未懸掛車牌之綠色大貨車一部及車號ＪＭ—四七九號之營業用大貨車一
    部，雖分別為被告丙○○、甲○○所有，業據渠等供承在卷可按（參見警卷第三
    頁正面、第五頁反面），惟尚非專供本件犯罪所用之物，且將上開大貨車二部併
    予宣告沒收，亦與比例原則有違，故本院不予宣告沒收，併此敘明。
據上論斷，應依刑事訴訟法第二百九十九條第一項前段，廢棄物清理法第四十六條第
一項第四款，刑法第十一條前段、第二十八條、第七十四條第一款，判決如主文。
本案經檢察官陳正達到庭執行職務。
中      華      民      國    九十一    年      十      月     十一     日
                                    臺灣高雄地方法院刑事第五庭
                                      審判長法  官  吳  永  宋
                                            法  官  張  茹  棻
                                            法  官  林  家  賢
右正本證明與原本無異。
如不服本判決，應於判決送達後十日內，向本院提出上訴狀。
                                            書記官  許  雅  惠
中      華      民      國    九十一    年      十      月     十一     日
附錄本判決論罪科刑法條：
廢棄物清理法第四十六條：
有下列情形之一者，處一年以上五年以下有期徒刑，得併科新臺幣三百萬元以下罰金
：
一、任意棄置有害事業廢棄物。
二、事業負責人或相關人員未依本法規定之方式貯存、清除、處理或再利用廢棄物，
    致污染環境。
三、未經主管機關許可，提供土地回填、堆置廢棄物。
四、未依第四十一條第一項規定領有廢棄物清除、處理許可文件，從事廢棄物貯存、
    清除、處理，或未依廢棄物清除、處理許可文件內容貯存、清除、處理廢棄物。
五、執行機關之人員委託未取得許可文件之業者，清除、處理一般廢棄物者；或明知
    受託人非法清除、處理而仍委託。
六、公民營廢棄物處理機構負責人或相關人員、或執行機關之人員未處理廢棄物，開
    具虛偽證明。
無許可文件，以經營廢棄物清除、處理為常業者，處三年以上十年以下有期徒刑，得
併科新臺幣九百萬元以下罰金。
